【裁判字號】    99,交聲,1876
【裁判日期】    990809
【裁判案由】    聲明異議
【裁判全文】
臺灣高雄地方法院交通事件裁定        99年度交聲字第1876號
原處分機關  高雄市政府交通局
異  議  人  甲○○原名廖鍾秀.
上列異議人即受處分人因違反道路交通管理處罰條例案件，對於
高雄市政府交通局民國99年6 月8 日所為之處分（原處分案號：
高市交裁字第裁32-NJ0000000號），聲明異議，本院裁定如下：
    主  文
原處分撤銷。
    理  由
一、異議意旨略以：異議人即受處分人甲○○，遭原處分機關以
    異議人於民國98年5 月5 日中午12時30分許，在高雄縣鳳山
    市○○路○○路384 巷口，駕駛車牌號碼YQM-106 號輕型機
    車，有行經有燈光號誌管制之交岔路口闖紅燈之交通違規，
    因而開立裁決書，處罰異議人新臺幣（下同）2700元之罰鍰
    ，並記違規點數3 點。然異議人自始至終，均未接獲俗稱紅
    單之舉發違反道路交通管理事件通知單（下稱舉發通知單）
    ，即遭原處分機關逕行裁決，相關法律程序顯有違誤；又異
    議人所有之車牌號碼YQM-106 號輕型機車，早於90年間即出
    售與舊貨商，異議人亦未曾騎乘機車行經高雄縣鳳山市○○
    路，舉發單位未查明相關車牌真假，即逕行舉發，實難令人
    甘服，爰依法提出異議等語。
二、按行為人有違反道路交通管理處罰條例之情形者，應填製舉
    發通知單，逕行舉發者，應按已查明之資料填註車牌號碼、
    車輛種類、車主姓名及地址，並於通知單上方空白處加註逕
    行舉發之文字後，由舉發機關送達被通知人。又違反道路交
    通管理事件，行為人認為舉發之事實與違規情形相符者，得
    於接獲舉發通知單後，親自或委託他人持該舉發通知單，不
    經裁決向指定之處所，逕依裁罰基準執行並繳納罰鍰結案；
    違反道路交通管理事件行為人，未依規定自動繳納罰鍰，或
    未依規定到案聽候裁決，處罰機關應依基準表於舉發通知單
    送達且逾越應到案期限60日之3 個月內，逕行裁決之。但警
    察機關管轄部分，應於舉發通知單送達且逾越應到案期限之
    3 個月內，逕行裁決之，違反道路交通管理事件統一裁罰基
    準及處理細則第11條第1 項第4 款、第48條第1 項、第44條
    第1 項分別定有明文。準此，逕行舉發案件，應由舉發機關
    依行政程序法之規定，將舉發通知單送達被通知人，經合法
    送達後，若被通知人未依規定自動繳納罰鍰，或未依規定到
    案聽候裁決，處罰機關方能逕予裁決，如未將舉發通知單合
    法送達被通知人而逕行裁決，即與前開規定不符，其裁決程
    序自有瑕疵。次按，送達應於受送達人之住居所、事務所或
    營業所為之，行政程序法第72條第1 項前段定有明文。又對
    於當事人之送達，有（一）應為送達之處所不明；（二）於
    有治外法權人之住居所或事務所為送達而無效；（三）於外
    國或境外為送達，不能依行政程序法第86條之規定辦理或預
    知雖依該規定辦理而無效等情形之一者，行政機關得依申請
    ，准為公示送達。有前項所列各款之情形而無人為公示送達
    之申請者，行政機關為避免行政程序遲延，認為有必要時，
    得依職權命為公示送達。當事人變更其送達之處所而不向行
    政機關陳明，致有第1 項之情形者，行政機關得依職權命為
    公示送達，行政程序法第78條亦規定甚明。是對於當事人為
    送達時，若無行政程序法第78條第1 項所規定之前揭3 款情
    形，自無從以公示送達對當事人為送達，否則該公示送達即
    難謂係合法送達。
三、經查，高雄縣政府警察局交通隊於98年6 月5 日，因認異議
    人所有之車牌號碼YQM-106 號輕型機車，於98年5 月5 日中
    午12時30分許，經人騎乘行經高雄縣鳳山市○○路○○路38
    4 巷口時，有行經有燈光號誌管制之交岔路口闖紅燈之交通
    違規，乃以異議人為被通知人，而予製作舉發通知單逕行舉
    發，嗣經原處分機關開立裁決書，處罰異議人2700元之罰鍰
    及記違規點數3 點等情，有本件舉發通知單、高雄市政府交
    通局違反道路交通管理事件裁決書在卷可稽，固堪認定。然
    本件舉發單位於製作本件舉發通知單後，原係依據前開機車
    車籍地址之「高雄市左營區○○○路41巷48弄30號」為送達
    ，然經郵政機關以查無該址退回，本件舉發單位遂以應為送
    達之處所不明為由，改以公示送達之方式，送達前開舉發通
    知單，此有高雄縣政府警察局99年7 月14日高縣警交字第09
    90027821號函及所附送達資料在卷可稽。而異議人名下前開
    機車之車籍地址，雖係其先前戶籍所在地之「高雄市左營區
    ○○○路41巷48弄30號」，惟該「高雄市左營區○○○路41
    巷48弄30號」係經整編前之地址，嗣該址已於82年11月1 日
    整編為「高雄市○○區○○路167 號」，之後異議人又於86
    年12月12日遷出原戶籍地，而將戶籍遷至「高雄市○○區○
    ○街183 號4 樓之3 」，並在該處居住迄今等情，有異議人
    之戶籍謄本及戶政資料查詢結果在卷可證，復經異議人於其
    聲明異議狀年籍資料欄記載明確，則本件舉發單位送達前開
    舉發通知單時，自可藉由戶籍登記資料查知異議人住所地，
    要無應為送達處所不明之情形，揆諸前開說明，本件舉發通
    知單以公示送達方式為送達，自屬於法未合，而此未合法送
    達之結果，已使異議人喪失即時逕繳最低罰鍰，或依道路交
    通管理處罰條例第8 條、第9 條規定向處罰機關陳述意見之
    機會，對異議人法律上權益有所侵害，原處分機關未慮及此
    遽予裁罰，尚有未洽，是本件異議人之異議為有理由，原處
    分應予撤銷，並發回原處分機關另為適法之處理。
四、依道路交通案件處理辦法第20條前段，裁定如主文。
中    華    民    國    99    年    8     月    9     日
                  交通法庭  法  官  陳君杰
以上正本證明與原本無異。
如不服本裁定，應於收受送達後5 日內向本院提出抗告狀。
中    華    民    國    99    年    8     月    10    日
                            書記官  紀龍年

司法院資訊處製作；財團法人民間司法改革基金會備份。
